【裁判字號】    94,抗,2927
【裁判日期】    950428
【裁判案由】    保全證據
【裁判全文】
臺灣高等法院民事裁定                  94年度抗字第2927號
抗  告  人  乙○○○○○ ○○.
                        kho.
法定代理人  甲○○○○ ○○○.
                        kho.
            丙○○ ○○○○○.
                        kho.
訴訟代理人  陳和貴律師
            陳君慈律師
            楊益昇律師
上列抗告人因與台灣東洋藥品工業股份有限公司間保全證據事件
，對於中華民國94年11月22日臺灣臺北地方法院94年度聲字第
3580號裁定提起抗告，本院裁定如下：
    主  文
抗告駁回。
抗告訴訟費用由抗告人負擔。
    理  由
一、抗告人主張：法瑪其亞及亞普強生公司（Pharmacia&Upjohn
    AB）前於我國依法取得發明第 I222879號物品專利，專利名
    稱為：「治療膀胱功能失調之控制釋出型藥學組成物」，其
    主要成分為「Tolterodine」，專利權期間自民國93年11 月
    1日起至 109年2月10日止，嗣因法瑪奇亞及亞普強生公司於
    93年3月31日與抗告人合併，上開物品專利權已由抗告人繼
    受。又「得舒妥持續性藥效膠囊」 (Detrusitol SR)，係抗
    告人經行政院衛生署（以下稱衛生署）許可製造之藥品（衛
    署藥輸字第023567號許可證），其主要成分為「Tolterodin
    e L-Tartrate」，即係使用上開專利物品所製成之藥品。查
    相對人台灣東洋藥品工業股份有限公司向衛生署申請核准其
    委請國立台灣大學附設醫院林鶴雄醫師等共同主持之「Urit
    ol(Tolterodine)SR 4mg/Tab.」供查驗登記用藥品臨床試驗
    計畫（計畫編號：TTYTT0301），並經衛生署於92年10 月31
    日原則同意進行試驗，而擬在通過臨床試驗後推出治療膀胱
    失調功能藥品，其申請查驗登記之前開「Tolt erodine SR
    」藥品，因其含有「Tolterodine」專利物品成分，恐有涉
    及侵害抗告人上開物品專利權之情事。抗告人為取得相對人
    「Uritol(Tolterodine)SR 4mg/Tab.」供查驗登記用藥品臨
    床試驗計畫，以進行專利侵權鑑定之分析，曾以利害關係人
    之身分向衛生署申請准予閱覽、抄寫、複印或攝影有關資料
    或卷宗，卻遭衛生署以涉相對人之資產及營業秘密為由而駁
    回，益證抗告人就擬保全之證據確有礙難使用之虞，且對台
    灣東洋公司之「Urit ol(Tolterodine)SR 4mg/Tab.」產品
    是否有侵害抗告人系爭專利此一事、物現況為確定，亦有法
    律上之利益，故就相對人向衛生署申請查驗登記所提出之藥
    品臨床試驗報告及其他相關資料，有聲請保全證據之必要。
    爰聲請就「Uritol(Tolterodine )SR 4mg/Tab」向衛生署申
    請查驗登記所提出之藥品臨床試驗報告及相關資料、關於「
    Uritol(Tolterodi ne)SR4mg/Ta b」產品之研究開發紀錄、
    產品組成（全處方）、主成分及成品檢驗規格、方法及成績
    書、製造管制標準書、批次記錄及產品說明書、「Uritol
    (Tolterodine) SR 4mg/Tab」產品及相對人就「Uritol
    (Tolterodine)SR 4mg/Tab」向衛生所申請查驗登記所提出
    之藥品臨床試驗報告及相關資料（以下稱系爭證據）為證據
    保全等語。
二、按聲請證據保全應表明依該證據應證之事實及釋明應保全證
    據之理由，民事訴訟法第370條第1項第3款、第2項分別定有
    明文。本件抗告人雖主張其所取得之發明第I22287 9號「治
    療膀胱功能失調之控制釋出型藥學組成物」物品專利，主要
    成分為「Tolterodine」，而相對人申請查驗登記之「Tolte
    rodine SR」藥品，亦含有「To lterodine」成分，恐涉及
    侵害抗告人上開專利權之情事等語。然依抗告人提出之專利
    公報記載，抗告人取得之專利為「治療膀胱功能失調之控制
    釋出型藥學組成物」，該公報「申請專利範圍」欄1.記載，
    其專利為「一種一天用一次且用於治療膀胱功能失調之控制
    釋出藥學組成物，其包含呈小珠之有效吐多汀（tolterodin
    e）或吐多汀相關之化合物，或其藥學上可接受之鹽，作為
    活性組份，該組成物施用至病人時，提供該活性組份之控制
    釋出使該活性組成份之血清濃度可維持固定至少24小時」，
    是抗告人所取得之專利為「一種一天用一次且用於治療膀胱
    功能失調之控制釋出藥學組成物，其包含呈小珠之有效吐多
    汀（tolterodine）或吐多汀相關之化合物，或其藥學上可
    接受之鹽，作為活性組份之組成物」而非「Tolterodine」
    之成份，自應就系爭證據欲證明之應證事實即「包含呈小珠
    之有效吐多汀（tolterodine）或吐多汀相關之化合物，或
    其藥學上可接受之鹽，作為活性組份之組成物」為何予以表
    明，並釋明應保全證據之理由。惟抗告人並未就上開應證之
    事實為何為表明，並釋明應保全證據之理由，徒以相對人申
    請查驗之物品，亦含「Tolterodin e」之成份，即聲請保全
    證據系爭證據，與上開規定不合，難予准許，原法院以抗告
    人無法釋明相對人之產品確有侵害抗告人專利權之情形，駁
    回抗告人之聲請，理由雖有未洽，但結論尚無二致，抗告意
    旨指摘原裁定不當，求予廢棄，為無理由，應予駁回。
三、據上論結，本件抗告為無理由，依民事訴訟法第95條、第78
    條，裁定如主文。
中    華    民    國    95    年    4     月    28    日
                  民事第九庭審判長法  官   黃熙嫣
                                  法  官   李昆曄
                                  法  官   呂太郎
正本係照原本作成。
本裁定除以適用法規顯有錯誤為理由，並經本院許可外，不得再
抗告。如提起再抗告，應於收受後10日內委任律師為訴訟代理人
向本院提出再抗告狀。並繳納再抗告費新台幣一千元。
中    華    民    國    95    年    5     月    3     日
                                  書記官   黃千鶴


司法院資訊處製作；財團法人民間司法改革基金會備份。
